【裁判字號】    92,上訴,1753
【裁判日期】    920814
【裁判案由】    毒品危害防制條例
【裁判全文】
臺灣高等法院刑事判決                          九十二年度上訴字第一七五三號
    上  訴  人  臺灣宜蘭地方法院檢察署檢察官
    上  訴  人
    即  被  告  丁○○
    選任辯護人  陳垚祥律師
                李建賢律師
    被      告  丙○○
    指定辯護人  本院公設辯護人  甲○○
右上訴人因被告毒品危害防制條例案件，不服臺灣宜蘭地方法院九十一年度訴字第四
六九號，中華民國九十二年四月二十九日第一審判決（起訴案號：臺灣宜蘭地方法院
檢察署九十一年度偵字第二一七五號），提起上訴，本院判決如左：
    主  文
原判決關於丁○○部分撤銷。
丁○○販賣第一級毒品，處有期徒刑拾年陸月，扣案海洛因拾玖包（合計淨重貳拾點
玖貳公克，包裝重肆點伍壹公克）、安非他命陸包（驗後淨重壹點壹公克）沒收銷
燬之，扣案電子磅秤壹部及海洛因、安非他命數量價格對照表壹紙，均沒收之。
其他上訴駁回。
    事  實
一、丁○○明知毒品危害防制條例明定第一級毒品海洛因（下稱海洛因）及第二級毒
    品安非他命（下稱安非他命）均不得販賣，竟圖營利於民國（下同）九十一年間
    ，在不詳處，同時間向年籍姓名不詳綽號「西瓜明」之成年男子以新臺幣（下同
    ）五萬元購入海洛因二十幾公克，及以三萬元購入安非他命三十六公克後，計劃
    以海洛因零點二公克一千元、零點五公克二千元、零點七公克三千元、零點九公
    克四千元、一點八公克七千五百元及三點六公克一萬五千元之價格，安非他命一
    公克一千元、二公克二千元、三公克三千元之價格，伺機售予不特定之人。嗣於
    九十一年八月二十六日十三時許，經警持臺灣宜蘭地方法院核發之搜索票，於丁○○返回位於宜蘭縣宜蘭市○○路四九巷二弄四二號租屋處時當場查獲，並自其
    隨身攜帶之購物袋及同行友人丙○○皮包內分別扣得海洛因十九包（含十八小包
    及一大包；合計淨重二十點九二公克，包裝重四點五一公克）、安非他命六包（
    毛重三四點五四公克，總淨重三一點二五公克，取零點一五公克供鑑驗用罄，總
    餘三一點一零公克）、電子磅秤一部，及擬出售海洛因、安非他命數量價格對照
    表一紙。
二、案經宜蘭縣警察局移送臺灣宜蘭地方法院檢察署偵查起訴。
    理  由
壹、被告丁○○有罪部分：
  一訊之被告丁○○矢口否認有何意圖販賣海洛因及安非他命之犯行，辯稱：海洛因
    係其與友人共同購買，欲供丙○○施用，安非他命則係購入供己及丙○○共同吸
    食，並無販賣之意圖；海洛因購入時即有重量不等之大、小包裝，其恐丙○○施
    用過量，方將大包海洛因分裝成數小包，重量有零點二、零點五及零點九公克不
    等之包裝；安非他命六包則均為其自行分裝，但皆屬隨意裝入，故每包重量並不
    相同云云。惟查：
    (一)扣案疑似海洛因之白粉十九包經送法務部調查局鑑定結果，認確屬第一級毒品
      海洛因，合計淨重二十點九二公克，包裝重四點五一公克，有該局九十一年十
      月四日調科壹字第三０００００六七０號鑑定通知書一份在卷可稽（見偵字第
      二二六一號卷第四十頁，其中送驗白粉十八包乃係十九包之誤植，此互核前開
      鑑定通知書文號、移送日期、毒品合計重量及卷附獲案毒品表之人工鑑別編號
      、移送日期、毒品毛重等欄位之記載即明）。另扣案疑似安非他命之結晶六包
      經送內政部警政署刑事警察局鑑定後，認皆為第二級毒品安非他命，毛重三四
      點五四公克，總淨重三一點二五公克，取零點一五公克供鑑驗用罄，總餘三一
      點一零公克，有該局九十二年一月十三日刑鑑字第０九二０００二二一三號鑑
      驗通知書在卷可稽（見原審卷第一三二頁）。則被告遭警查獲時所持疑似海洛
      因之白粉十九包、疑似安非他命之結晶六包，確實分別為第一級毒品海洛因、
      第二級毒品安非他命，應毋庸置疑。
    (二)被告丁○○在檢察官偵查中已供稱：0000000000號是西瓜明的電話
      ；毒品是我向他購買的；我購買安非他命三萬元一兩（共三十六公克）；海絡
      因購買五萬元二十幾克等語（見偵字第二二六一號卷第二十八頁）。並有前開
      購得之海洛因、安非他命扣案可證；則被告有於前揭時、地，在不詳處，向年
      ，及以三萬元之代價購入安非他命三十六公克後，自可認定。
    (三)被告丁○○雖辯稱：海洛因係欲供丙○○施用，安非他命則係購入供己及丙○○共同吸食，並無販賣之意圖云云。然被告丁○○在原法院調查中已供稱：我
      原本在KTV 工作，去年十月開幕，今年五月退股，我當時身上都沒有存款等語
      （見原審卷第二十八頁、第二十九頁）。觀諸扣按之毒品海洛因多達二十餘公
      克，安非他命重達三十餘公克，核與一般自己施用毒品之人所儲存之些許數量
      ，顯然不符。再參以被告丁○○迭次供陳伊自己並不施用海洛因，且在本案被
      查獲時沒有職業，又無存款可資運用之經濟狀況，衡情自無可能投下鉅資購買
      毒品海洛因僅為供認識數月之女友吸食，購買大量安非他命僅為供渠個人及女
      友施用。因之，被告丁○○此部分所辯，是否真實，已容懷疑。況且再查，被
      告丁○○在檢察官於九十一年八月二十七日偵查中另供陳：（扣案）小包（零
      點三、零點四公克）是我自己沒有吸完，（零點五、零點六公克）一千元，大
      包（一點一公克）二千元，海洛因有分裝好有一千、二千、六千元云云（見偵
      字第二二六一號卷第十頁）；其供詞明確翔實。復核與同案被告丙○○隔別訊
      問中所供陳：海洛因零點二公克一千元；我身上查獲的有一千、二千、六千元
      ，安非他命零點五（公克）一千元，一公克二千元等語（偵字第二一七五號卷
      第十一頁），全然相符；並有電子磅秤一部及擬出售海洛因、安非他命數量價
      格對照表一紙扣案可查，其等所為此部分供詞自屬可信。尚無從任令被告丁○○以渠於九十一年八月二十七日檢察官偵查所供係毒癮發作難過為由，而得隱
      瞞其購買毒品係欲供販賣之意圖。
    (四)被告丁○○在迭次偵審中均坦承：在其租屋處所查獲，記載「三點六公克十五
      」、「一點八公克七點五」、「零點九公克四」、「零點七公克三」、「零點
      五公克二」、「零點一公克一」，及「三公克三」、「二公克二」、「一公克
      一」等字樣之紙張皆為其所書立等情。在原法院調查中又供陳：... 現在外面
      海洛因的市價，三點六公克一萬五千元，以下類推；另外四克五是安非他命四
      克五千元，以下類推云云（見原審卷第一一五頁；按諸前述被告供詞，安非他
      命之價格約為一公克一千元，此處「四克五」應係手誤，但不影響其餘供詞之
      可信性）。被告就此部分之陳述，雖另辯稱：係打電話問朋友外面的市價，並
      無販賣之意圖等語。然被告係以大量數十公克之鉅量購入毒品，已如前述；衡
      諸常情，茍非係欲以此價格販出毒品，當無在紙條上詳載此種微量毒品價格之
      必要。所辯：係打電話問朋友外面的市價，並無販賣之意圖乙節，自無足採。
    (五)被告以五萬元購得海洛因二十幾克，以三萬元購得安非他命一兩（共三十六公
      克），已如前述。參諸被告已將大部分之毒品分裝；再以其自行書寫之海洛因
      、安非他命數量價格對照表予以換算結果，海洛因部分以最低每三點六公克一
      萬五千元之折扣價格全數出售時，即有逾十萬五千元之收入，以最高之每零點
      二公克一千元售出時，更有逾十二萬鉅額對價；安非他命部分倘以最低每公克
      一千元價格出售，仍有三萬四千餘元之對價。從而，自被告購買海洛因及安非
      他命時所支出之對價，及其書寫之數量、價格對照表相核以觀，縱扣除其自身
      吸食之毒品份量外，仍可獲得為數甚多之利潤；自可得徵其主觀上有營利之意
      圖甚明。
    (六)本件事證已臻明確，被告犯行洵堪認定，應予依法論科。
  二按刑法上所謂販賣行為，不以販入後復行賣出為必要，祇要以營利為目的，而有
    販入或賣出二者其一之行為，即足構成（最高法院八十五年台覆字第一四二號判
    決參照）。核被告丁○○之所為，係違反毒品危害防制條例第四條第一項之販賣
    第一級毒品罪，及同條第二項之販賣第二級毒品罪；公訴人認被告所為係犯條例
    第五條第一項之意圖販賣而持有第一級毒品罪，及同條第二項之意圖販賣而持有
    第二級毒品罪，尚有未洽，其起訴法條應予變更。被告同時間以一行為向年籍姓
    名不詳綽號「西瓜明」之成年男子購入海洛因、安非他命，為想像競合犯，應依
    刑法第五十五條之規定，從一重論以毒品危害防制條例第四條第一項之販賣第一
    級毒品罪。
  三原審據以論罪科刑，固非無見。惟被告丁○○之所為，係違反毒品危害防制條例
    第四條第一項之販賣第一級毒品罪，及同條第二項之販賣第二級毒品罪；原審認
    被告所為係犯條例第五條第一項之意圖販賣而持有第一級毒品罪，及同條第二項
    之意圖販賣而持有第二級毒品罪；並從重論以意圖販賣而持有第一級毒品罪一罪
    ，自有未當。被告之上訴意旨否認犯罪，雖無理由；然原判決既有前述之可議，
    仍屬無可維持，應由本院將此部分予以撤銷改判。被告所犯販賣第一級毒品罪，
    其購入之數量海洛因僅有二十餘公克，安非他命僅有三十餘公克，且均尚未賣出
    ，其觸犯販賣毒品罪，法重情輕，依刑法第五十九條之規定減輕其刑。並審酌被
    告丁○○犯罪之動機在謀取不法財物，其販賣海洛因及安非他命之行為，已對社
    會治安造成嚴重之危害，犯後猶飾詞卸責等一切情狀，量處如主文所示之刑。扣
    案海洛因拾玖包（合計淨重貳拾點玖貳公克，包裝重肆點伍壹公克）係第一級毒
    品，安非他命陸包（驗後淨重壹點壹公克）係第二級毒品，均應依毒品危害防
    制條例第十八條第一項前段之規定，併予宣告沒收銷燬之。另扣案電子磅秤一部
    及海洛因、安非他命數量價格對照表皆係被告供犯罪所用之物，並據被告丁○○
    供承為其所有，應依刑法第三十八條第一項第二款之規定諭知沒收。至扣案封口
    機、分裝袋、疑似販賣毒品帳單七紙、疑似毒品數量價格表二紙（書寫在廣告傳
    單上）及疑似毒品聯絡簿三本等物，其中扣案封口機及分裝袋雖為被告供犯罪使
    用之物，然並無證據證明屬被告丁○○所有，亦非屬專供施用毒品之器具或違禁
    物；其餘部分疑似販賣毒品帳單及疑似毒品聯絡簿三本雖屬被告丁○○所有之物
    ，然乏證據證明為其供犯罪所用之物；又扣案疑似毒品數量價格表二紙（書寫在
    廣告傳單上）及部分疑似毒品帳單，則非被告丁○○所有，且乏證據證明為其供
    犯罪所用之物；故扣案封口機、分裝袋、疑似販賣毒品帳單七紙、疑似毒品數量
    價格表二紙（書寫在廣告傳單上）及疑似毒品聯絡簿三本，因均與毒品危害防制
    條例第十八條第一項前段、第十九條第一項及刑法第三十八條之規定有所未合，
    均不另為沒收抑或沒收銷燬之諭知，附此敘明。
貳、被告丙○○無罪部分：
  一公訴意旨另以：被告丙○○與被告丁○○前揭所犯之意圖販賣而持有第一級毒品
    海洛因命及第二級毒品安非他命之犯行間，具有犯意聯絡及行為分擔，因認被告
    丙○○亦係涉有違反毒品危害防制條例第五條第一項、第二項等罪嫌。
  二公訴人認被告丙○○涉有違反毒品危害防制條例第五條第一項、第二項之罪嫌，
    無非以證人乙○○檢察官偵查時曾供陳「丙○○有拿一次毒品給伊」，為其主要
    之論據。惟訊之被告丙○○則堅決否認有認何犯行：辯稱：未與同案被告丁○○
    共同販賣毒品等語。
  三惟按犯罪事實應依證據認定之，無證據不得認定其犯罪事實，刑事訴訟法第一百
    五十四條定有明文。又，共同正犯，必須有意思之聯絡，或共同實施犯罪行為，
    為其構成要件（最高法院三十年上字第二一三二號、四十六年臺上字第一三０四
    號判例參照）。經查：
    (一)扣案之海洛因及安非他命均為被告丁○○出資購買，且於購入後由被告丁○○
      單獨分裝後提供被告丙○○施用之事實，業據同案被告丁○○陳述綦詳，已如
      前述。
    (二)被告丙○○遭警查獲時，在其持有之皮包內所扣得之海洛因十八包，復經被告
      丁○○供稱：係其所有遺置車內，方委請丙○○折返車內為之取回等語明確，
      足見當時被告丙○○持有扣案海洛因十八包僅屬暫時持有之狀態甚明。再者，
      扣案海洛因、安非他命數量價格對照表一紙，亦為被告丁○○自行書寫如前述
      。是總據上情，被告丙○○取得毒品之來源乃係經由被告丁○○提供，而購買
      、分裝及書寫毒品數量價格對照表等行為，亦皆為被告丁○○單獨一人所為，
      並無證據證明被告丙○○在上述各該過程中有何參與其參與實施抑或分擔之階
      段行為。
    (三)證人乙○○於台灣宜蘭地方法院檢察署偵查中雖到庭證稱：今年三月向同案被
      告丁○○及被告丙○○二人慈安路住處購買，購買一千元，伊有聽說被告二人
      有賣到六千元至八千元，伊均是與同案被告丁○○接洽，被告丙○○有拿一次
      毒品給伊，每次均是伊以電話聯絡後約在外面交貨的，在被告丙○○皮包中查
      獲的本票是伊買毒品陸陸續續欠錢至兩萬元，因此伊在慈安路堤防簽本票給被
      告二人云云。然該證人並未能明確指出所謂「丙○○有拿一次毒品給伊」確實
      時間、地點及毒品之種類、數量，其供詞已有重大瑕疵；且依渠供詞，該證人
      係向同案被告丁○○購買毒品，竟會簽發本票交付被告丙○○，亦與常情有違
      。況該證人在本院調中已到庭具結改稱：伊係向刺青的人買的，丙○○有免費
      讓伊吸食一次云云（見本院九十二年七月二十二日訊問筆錄）。自難執證人證
      人乙○○前後不一，且有重大瑕疵之證言，執為被告丙○○涉有意圖販賣而持
      有第一級、第二級毒品犯行之論據。
    (四)至於，扣案被告丙○○為被告丁○○抄寫之疑似毒品聯絡單，亦僅為人名及電
      話號碼之記載而已，要難認與本件被告丁○○意圖販賣而持有毒品之行為間有
      何關連性存在，是被告丙○○成立共同意圖販賣而持有海洛因及安非他命所需
      之主觀上犯意聯絡及客觀上行為分擔之證據均有未足。
   四此外，復查無其他積極證據可資證明被告丙○○有公訴意旨所指意圖販賣而持
     有第一級、第二級毒品之犯行，揆諸上開判例意旨，被告犯罪尚屬不能證明；
     原審因之為被告丙○○無罪之判決，並敘明：查獲專供施用毒品之器具，不問
     屬於犯人與否，均沒收銷燬之。違禁物得單獨宣告沒收。毒品危害防制條例第
     十八條第一項前段及刑法第四十條但書已分別定有明文。從而，扣案注射針筒
     三支、注射用橡皮條一條、提撥器八支及攙有海洛因無法析離之殘渣袋二只均
     為被告丙○○所有且屬專供施用毒品之器具，此據其自承在卷，揆諸首開法條
     規定，仍應單獨宣告沒收銷燬之；核無不合 (最高法院九十一年度台非字第六
     七號判決參照)。公訴人之上訴意旨執前詞認被告丙○○應成立意圖販賣而持有
     第一級、第二級毒品罪，據以指摘決不當，並無理由，應予駁回。
據上論斷，應依刑事訴訟法第三百六十九條第一項前段、第三百六十四條、第三百六
十八條、第二百九九十九條第一項前段、第三百條，毒品危害防制條例第四條第一項
、第二項、第十八條第一項前段，刑法第十一條前段、第五十五條、第五十九條、第
三十八條第一項第二款，判決如主文。
本案經檢察官田炳麟到庭執行職務。
中      華      民      國    九十二    年      八      月     十四     日
                              臺灣高等法院刑事第十二庭
                                  審判長法  官   劉  景  星
                                        法  官   陳  志  洋
                                        法  官   陳  博  志
右正本證明與原本無異。
如不服本判決，應於收受送達後十日內向本院提出上訴書狀，其未敘述上訴之理由者
並得於提起上訴後十日內向本院補提理由書（均須按他造當事人之人數附繕本）。
                                        書記官   陳  嘉  文
中      華      民      國    九十二    年      八      月     十五     日
附錄：本案論罪科刑法條全文
毒品危害防制條例第四條
製造、運輸、販賣第一級毒品者，處死刑或無期徒刑；處無期徒刑者，得
併科新台幣一千萬元以下罰金。
製造、運輸、販賣第二級毒品者，處無期徒刑或七年以上有期徒刑，得併
科新台幣七百萬元以下罰金。
製造、運輸、販賣第三級毒品者，處五年以上有期徒刑，得併科新台幣五
百萬元以下罰金。
製造、運輸、販賣專供製造或施用毒品之器具者，處一年以上七年以下有
期徒刑，得併科新台幣一百萬元以下罰金。
前四項之未遂犯罰之。


司法院資訊處製作；財團法人民間司法改革基金會備份。
